【裁判字號】    97,易,3749
【裁判日期】    980508
【裁判案由】    妨害公務
【裁判全文】
臺灣板橋地方法院刑事判決              97年度易字第3749號
公  訴  人  臺灣板橋地方法院檢察署檢察官
被      告  乙○○
上列被告因妨害公務案件，經檢察官提起公訴（九十七年度偵字
第三○二五一號），本院判決如下：
    主  文
乙○○無罪。
    理  由
一、公訴意旨略以：被告乙○○於民國九十七年十月二十二日下
    午，駕駛已註銷車籍之車號ＦＪ─二六七九號自小貨車，並
    懸掛自製之車牌號碼七０四─ＵＳＭＧ號車牌於路上行駛（
    涉嫌偽造文書部分另由臺灣板橋地方法院檢察署檢察官為不
    起訴處分），嗣於同日十五時五十五分許，為警於臺北縣土
    城市○○路○段二一五號前攔查，發現該小貨車之牌照業經
    註銷，仍行駛於道路上，承辦員警李建昌遂依道路交通管理
    處罰條例第十二條第一項第八款、第三項之規定，當場請拖
    吊車前來移置保管該小貨車，詎乙○○竟基於施強暴妨害李
    建昌執行職務之犯意，於李建昌要求其下車時，仍不斷抵抗
    李建昌等員警依法執行移置職務之行為，而對於依法執行職
    務之公務員李建昌施強暴，因認被告涉犯刑法第一百三十五
    條第一項妨害公務罪嫌。
二、按犯罪事實應依證據認定之，無證據不得認定其犯罪事實，
    又不能證明被告犯罪或其行為不罰者，應諭知無罪之判決，
    刑事訴訟法第一百五十四條第二項、第三百零一條第一項分
    別定有明文。次按認定不利於被告之事實，須依積極證據，
    茍積極之證據本身存有瑕疵而不足為不利於被告事實之認定
    ，即應為有利於被告之認定，更不必有何有利之證據，而此
    用以證明犯罪事實之證據，猶須於通常一般人均不至於有所
    懷疑，堪予確信其已臻真實者，始得據以為有罪之認定，倘
    其證明尚未達到此一程度，而有合理性之懷疑存在，致使無
    從為有罪之確信時，即應為無罪之判決，有最高法院八十二
    年度臺上字第一六三號判決、七十六年度臺上字第四九八六
    號、三十年度上字第八一六號等判例意旨可資參照。又按刑
    法第一百三十五條第一項之妨害公務罪，以行為人對於公務
    員依法執行職務時，施以強暴、脅迫，即屬當之；所稱「強
    暴」，係指一切有形力即物理力之行使而言，不問其係對人
    或對物為之均包括在內；所稱「脅迫」，則指以侵害生命、
    身體、自由、名譽、財物之不法為目的之意思，通知對方足
    使其生恐怖之心之一切行為而言（最高法院八十二年度臺上
    字第六０八號判決意旨可資參照）。
三、訊據被告在固不諱言有於九十七年十月二十二日下午，駕駛
    已註銷車籍之車號ＦＪ─二六七九號小貨車，並由被告懸掛
    自製車牌號碼七０四─ＵＳＭＧ號車牌於路上行駛為警攔查
    ，警員委請拖吊車移置保管小貨車，並要求被告下車為被告
    所拒等情，惟堅決否認有何妨害公務犯行，辯稱：上開小貨
    車是做宣傳用的，當時伊握著方向盤，而腳是放在加油踏板
    上面，警察叫伊下車，伊並沒有拉扯警察，是警察把伊拉下
    來的，警察有持槍，伊哪敢威嚇他們等語。公訴人認被告涉
    犯妨害公務罪，無非以被告之供述、證人即臺北縣警察局土
    城分局清水派出所甲○○○○之證述、車籍資料查詢、舉發
    違反道路交通管理事件通知單各一紙，及照片二紙等，為其
    主要論據。經查：(一)證人即臺北縣警察局土城分局清水派出
    所李建昌員警於本院九十八年四月八日審理時證述：伊當時
    在土城市○○路○段與延吉街口等待紅綠燈，看到被告駕駛
    一部車號七０四─ＵＳＭＧ的車輛在對向延壽街、金城路口
    等紅綠燈，那部車車牌和一般的車牌不相同，而且車上掛滿
    美國的國旗，伊就把被告的車子攔下，請被告出示身分證，
    被告表示其無中華民國的身分證，只有美利堅和中國臺灣的
    護照。伊調查被告所駕駛的貨車，查出原車籍為ＦＪ─二六
    七九號，該車牌已經註銷，但是被告仍然行駛於道路上，伊
    就依道路交通管理處罰條例第十二條第一項第八款掣發舉發
    單，並且請拖吊車來拖吊該車。當拖吊車至現場後，伊向被
    告表示，該車已經被註銷車牌必須要拖吊至拖吊場保管，而
    被告回答說，車牌被註銷，是監理站自己做的，他不承認，
    伊要求被告如果車上有貴重物品請自行搬離，被告說他車上
    有一些水果要先搬回家，然後再把車開到派出所去，伊就告
    訴被告這車的車籍已經被註銷，不能再行駛於道路上，要求
    被告先將車上的東西搬下來，再通知親友把他的東西搬回家
    ；但被告當時不配合、不願意把東西搬下來，而且被告當時
    坐在車上，雙手緊握方向盤。伊及其他警員在旁等了一個多
    小時，被告還是不下車，被告當時就是緊握方向盤，一名警
    員用雙手去拉開被告的雙手，讓被告沒有辦法去握住方向盤
    ，合計由四個穿制服的員警將被告拉下車，被告被拉下車後
    ，又想上車，警員沒有辦法才用腕力壓制被告在地上，並且
    銬上手銬。其間因為警員要對被告上手銬，被告不配合，所
    以和警員有推擠的動作等語（見九十八年四月八日審判筆錄
    ，即本院卷第五十四頁至五十五頁）。由證人所述，被告在
    員警要求下車時，固有抗拒不配合之舉措，然並未衝撞警車
    或警員，亦即並無何對人或對物之有形物理力之行使，已與
    前述「強暴」之要件有間；況被告對員警所述內容亦未涉及
    足使在場值勤警員心生畏怖之言詞，亦與前述「脅迫」之要
    件相違。核與被告所辯，其並未施強暴、脅迫之行為乙節相
    符。(二)又本院當庭勘驗前揭時地警員執行勤務過程之光碟，
    光碟內容：被告坐在駕駛座上，身上繫著安全帶，員警站
    在車外駕駛座旁並手持被告所交付之證件，與被告核對年籍
    資料，駕駛座車門並未打開，員警隔著車窗與被告對話，員
    警要求被告下車，但被告仍坐在車內駕駛座位置上，並拒絕
    下車（見光碟檔案Ｐ0000000）。員警將駕駛座之
    車門打開要求被告下車，但被告仍坐在車內拒絕下車，於二
    分四十五秒處，有兩名員警拉住被告左手，另一名員警站至
    副駕駛座位置將被告右手自方向盤板開，被告仍緊握方向盤
    且閃躲警察之拉扯，並高喊：「中華民國不是國家也不是政
    府」（見光碟檔案Ｐ0000000）。於三分四十三秒
    處，員警拿出手銬銬住被告之左手，並拉扯被告，被告緊握
    方向盤拒絕下車；於六分四秒處，被告被警察強制拉下車（
    見光碟檔案Ｐ0000000）。員警將被告拉下車後，
    於一分十四秒處，員警四人將被告壓制在地上並以反手方式
    將被告雙手銬上；於二分二十七秒處，員警將被告帶上警車
    （見光碟檔案ＭＶＩ─三七五四）。按上開情節觀之，被告
    於員警要求其下車時，仍不斷抵抗李建昌等員警依法執行移
    置職務之行為，業經本院當庭勘驗錄影光碟屬實，製有勘驗
    筆錄在卷可參（見本院卷第五十五頁）。析之光碟內容，被
    告於警察執行勤務全部過程中，實無出手或動手毆打警員之
    強暴舉動，亦無以言語脅迫警員，僅消極緊抓方向盤抗拒警
    員之逮捕，是已難證明被告於警員執行公務中，有何施加強
    暴脅迫之犯行。被告於警員執行勤務之過程中，因抗拒逮捕
    而緊抓方向盤不放之行為，客觀上並無出手攻擊施以強暴脅
    迫之行為，揆諸前開判決說明，尚與刑法第一百三十五條第
    一項之妨害公務罪之構成要件有間。
四、綜上所述，公訴人所舉事證，尚有合理性之懷疑存在，致使
    無從確信被告犯有強暴或脅迫犯行，揆諸首開法條規定及裁
    判先例意旨，本件核屬不能證明被告犯罪，即應為無罪之諭
    知，以昭審慎。
據上論斷，應依刑事訴訟法第三百零一條第一項，判決如主文。
本案經檢察官林俊峰到庭執行職務。
中    華    民    國    98    年    5     月    8     日
                  刑事第六庭  法  官  潘翠雪
以上正本證明與原本無異。
如不服本判決應於收受判決後10日內向本院提出上訴書狀，並
應敘述具體理由。其未敘述上訴理由者，應於上訴期間屆滿後
20日內向本院補提理由書（均須按他造當事人之人數附繕本）
「切勿逕送上級法院」。
                              書記官  江文彬
中    華    民    國    98    年    5     月    8     日


司法院資訊處製作；財團法人民間司法改革基金會備份。
